臺灣臺北地方法院民事判決
110年度勞簡上字第26號
上  訴  人  曾得自助火鍋城


法定代理人  朱克濟  
訴訟代理人  陳金漢律師
被  上訴人  盧建國  

上列當事人間請求給付加班費等事件，上訴人對於本院民國110
年8 月20日109 年度勞簡字第187 號第一審民事簡易判決提起上
訴，本院合議庭於民國111年3月9日言詞辯論終結，判決如下：
    主      文
上訴駁回。
第二審訴訟費用新臺幣貳仟捌佰伍拾伍元由上訴人負擔。
    事實及理由
一、被上訴人主張：被上訴人自民國107 年1 月起受僱於屬合夥
    團體之上訴人擔任內外場服務生，原約定月薪新臺幣（下同
    ）2 萬8,000 元、每日工作8 小時，嗣108 年2 月間因上訴
    人內部變動，兩造合意自月薪制改為時薪制，以1 小時150
    元計算，每日工作時間增加為14小時（即上午9 時起至晚上
    11時止），然就每日6 小時加班部分，上訴人祇按每小時15
    0 元計算，未依法給付加班費。依勞動基準法（下稱勞基法
    ）第24條第1 項規定，被上訴人每日加班前2 小時加班費為
    每小時200 元（計算式：150 ÷ 3 × 4 ＝200 ），後4 小時
    加班費為每小時250 元（計算式：150 ÷ 3 × 5 ＝250 ），
    扣除上訴人每日加班費部分給付900 元，是每日短少給付50
    0 元之加班費，並因其自108 年2 月起至109 年1 月間每日
    均工作14小時、每月工作24日，故上訴人短少給付之加班費
    共計14萬4,000 元。爰依勞基法第24條規定，提起本件訴訟
    等語。並聲明：上訴人應給付被上訴人14萬4,000 元，及自
    起訴狀繕本送達翌日起至清償日止，按年息5%計算之利息。
二、上訴人則以：伊確曾自107 年1 月起僱用被上訴人擔任內外
    場服務生，且自108 年2 月起改以時薪制計算。然該段期間
    上訴人所屬員工之每日工作時間有數態樣，各係自早上9 、
    10時許至下午1 時許、同日晚上6 、7 時許至晚上10、11時
    或12時，時段均由員工共同調配，每人每日固定工作8 小時
    ，下午2 時至5 時為自由時間，如無客人甚可提前下班，並
    無何員工加班情形，故上訴人要無依勞基法給付加班費之必
    要等語，資為抗辯。並聲明：㈠被上訴人之訴及其假執行聲
    請均駁回；㈡如受不利判決，願供擔保，請准宣告免為假執
    行。
三、本件原審審理後，為被上訴人全部勝訴之判決並職權宣告假
    執行及被上訴人得供擔保免為假執行。本件上訴人不服，提
    起上訴，另補充抗辯：GOOGLE地圖上刊登之營業時間實屬網
    頁鋪設疏失，實際上每日下午2 時至下午5 時均屬休息時間
    可由員工任意支配，並於門口立牌告示，縱偶有顧客也係上
    訴人法定代理人獨自招呼，且上訴人員工非少，準備整理等
    工作內容均含在每日8 小時工作時間內（被上訴人每日工作
    時間為上午11時至下午2 時、下午5 時至晚上10時），兩造
    事先即約定每日工作8 小時薪資為2,100 元，非以時薪150
    元計算，亦有被上訴人自行填載之考勤表（即打卡紀錄，下
    以考勤表稱之）可證，是原審認事用法顯與事實不符等語。
    上訴聲明為：㈠原判決廢棄；㈡被上訴人在第一審之訴駁回
    。被上訴人則補充主張：雖考勤表上記載每日下午2 時至4
    時未營業，然若顧客進入消費或有貨物收受需求，其仍要處
    理，離店亦需獲得老闆同意，非可自由運用，且係以每日實
    際上班時數計算薪資，至考勤表記載均係依上訴人避稅要求
    等語。答辯聲明則為：上訴駁回。
四、兩造不爭執事實（見原審卷第135 頁；本院卷第110 頁，並
    依判決格式修正或刪減文句）：
　㈠上訴人為合夥團體，合夥人為朱克濟與朱素湘，法定代理人
    為朱克濟。
　㈡被上訴人自107 年1 月起受僱於上訴人，擔任內外場服務生
    ，至109 年5 月離職。
　㈢於107 年1 月至108 年1 月間，兩造約定採月薪制，被上訴
    人每日工作8 小時，月薪為2 萬8,000 元。
　㈣自108 年2 月至109 年1 月間，兩造改為按日給付薪資，上
    訴人每日下班時領取當日薪資2,100 元，此段期間被上訴人
    每月工作24日。
　㈤上訴人自108 年2 月起至同年12月止，每月提繳之被上訴人
    勞工退休金金額為1,386 元，109 年1 月提繳之被上訴人勞
    工退休金金額為1,428 元，合計上訴人自108 年2 月起至10
    9 年1 月止，提繳之被上訴人勞工退休金金額共1 萬6,674
    元。
　㈥自107 年1 月起至109 年1 月止，關於被上訴人（勞工）每
    月應負擔之勞健保費用，實際均由上訴人負擔。
五、是以，本件應審酌之爭點厥為：被上訴人主張於108 年2 月
    至109 年1 月期間，其每日工作14小時、每月工作24日，上
    訴人未就超過8 小時正常工時部分依法計算累進加班費，致
    每日短少給付加班費500 元，起訴請求上訴人給付加班費共
    14萬4,000 元，有無理由？（見原審卷第135 頁；本院卷第
    110 頁，並依判決格式修正或刪減文句）茲論述如下：
　㈠被上訴人主張其每日工作時數為14小時，且以時薪150 元計
    算乙事，應屬可信：
　⒈上訴人前不爭執被上訴人每日下班均可領取該日薪資2,100
    元（見原審卷第135 頁；本院卷第110 頁），未曾區分平假
    日而異，惟於本院審理後期則改稱平日給付1,300 元、假日
    給付2,100 元，疫情期間被上訴人雖僅上早班即上午11時至
    下午2 時，但仍領取1,300 元等節（見本院卷第110 頁），
    是伊就與被上訴人間約定薪資金額一事，前後抗辯不一，已
    難遽信。
　⒉證人即斯時員工趙惠鳳於本院中證之：伊曾自109 年2 月前
    6 、7 個月在上訴人處負責洗碗，與上訴人約定時薪制，每
    小時150 元，每週工作6 日、每週一店休休息，每日自下午
    4 時至晚上11時工作共7 小時，但上訴人營業時間實為上午
    9 時至晚上11時（外場記載晚上10時打烊，但會等顧客用餐
    完畢）；據伊所知，被上訴人負責外場，印象中伊上下班時
    均會見到被上訴人在店內，負責收拾碗盤、桌子，因員工每
    日下班均會自老闆（按：即朱克濟，下逕稱朱克濟）或證人
    即朱克濟友人兼員工田雪鳳處領當日薪資，故伊知被上訴人
    薪資與伊相同，均以每小時150 元計算，田雪鳳則與朱克濟
    在一起，有時會幫忙內場工作，但伊不清楚田雪鳳之工作時
    間，朱克濟負責外場，上訴人約有早晚班分類，伊為晚班（
    下午4 時起），被上訴人、田雪鳳與朱克濟則為早班（上午
    9 時起）；又在上訴人處任職期間實未打卡，而係自行在考
    勤表上記錄實際上下班時間，且上班時間即便無顧客來訪，
    也不能自行外出等語（見本院卷第81頁至第84頁）。
　⒊證人田雪鳳於本院中證稱：伊於10餘年前即在上訴人處工作
    ，雖一度離職，但因朱克濟與前妻關係不佳，電請伊幫忙而
    自107 年起幫忙至今，伊每日工作時間自上午10時至晚上10
    時，以時薪160 元計算，至被上訴人負責外場、買單，工作
    時間與伊相同，趙惠鳳與陳鴻珠負責洗碗，均在每日下班時
    由朱克濟發放薪資；109 年農曆年後因疫情影響生意變差，
    上訴人進而減少班次、員工數，被上訴人也被減班，伊則改
    成平日僅早班，假日則為晚班即下午5 時至晚上10時止等語
    （見本院卷第84頁至第88頁）。
　⒋依證人前揭證述內容，可悉實際上任職於上訴人處，本有選
    擇早、晚班之權利，衡諸常情，當係特別分開早、晚班之上
    班時間，方有該等班別區分之必要性，此自證人田雪鳳前開
    關於疫情期間平日上班僅有早班時間之證言即悉。惟負責晚
    班之趙惠鳳無論上下班均見被上訴人仍在店內從事外場工作
    ，堪謂被上訴人工作時間實未依其負責之早班班別有異，被
    上訴人所寫整排上下班時間均同之考勤表（見原審卷第67頁
    至第79頁），更祇係虛應故事而無從作為實際上班時間之參
    考。佐以GOOGLE所載上訴人營業時間（見原審卷第137 頁；
    本院卷第27頁），係上午11時起至晚上10時止（一度改為上
    午11時至晚上9 時止），且在其他美食部落格上更載營業時
    間為上午11時至晚上11時（例假日甚至凌晨0 時），GOOGLE
    街景擷圖、食記照片上呈現上訴人營業時間甚達凌晨1 時30
    分，要無何中場空班休息時段等客觀情狀綜合以觀（見本院
    卷第63頁至第76頁），堪信被上訴人主張於營業時間前需先
    從事事前準備、營業結束後需事後整理，每日工作時間為上
    午9 時至晚上11時共14小時等事實，應屬可採。
　⒌徵之被上訴人主張自108 年2 月起改以時薪150 元計算薪資
    ，有證人趙惠鳳上揭證詞可資佐證，同與勞動部107 年9 月
    5 日發布、108 年1 月1 日起實施每小時基本工資調為150
    元，且與勞基法第21條第1 項工資不得低於基本工資之情形
    相合。衡酌被上訴人任職期間每日可領得2,100 元一情，業
    經列為兩造不爭執事實㈣所載，況上訴人於原審中曾自述：
    上訴人會「每日計時」發給現金，每名員工輪早晚班等語在
    案（見原審卷第101 頁、第117 頁），顯見確係時薪計算每
    日發放之薪資金額，則以2,100 元除以時薪150 元確得出共
    14小時，益徵被上訴人主張為真，否則實無法祇以每日8 小
    時計算除盡（計算式：2,100 ÷ 8 ＝262.5 ），亦與一般常
    見時薪約定不合，是上訴人確係對被上訴人以每日14小時、
    每時150 元計薪，被上訴人每工作日共工作14小時之事實，
    洵堪認定。
　⒍證人田雪鳳固於本院中另證：被上訴人、趙惠鳳與陳鴻珠時
    薪均以160 元計算，每日下午2 時至4 時（即5 時以前）為
    空班，員工均會離開，此段時間雖可能有顧客，但仍由朱克
    濟一人顧店，又僅有週六日薪資較高為每日2,100 元，平日
    係1,300 元（即1,280 元取整數），每人薪資均同，且祇有
    特殊節日（如過年、聖誕節、國慶日等）需加班，至考勤表
    則係自行填寫，何時中途離開、返店均會填寫云云（見本院
    卷第84頁至第88頁），惟伊所言時薪要與被上訴人之陳述、
    證人趙惠鳳之證述內容不合，反係上訴人於證人田雪鳳證述
    後更易就被上訴人每日薪資金額之抗辯；且據伊於本院中另
    證：伊僅係來幫忙，故毋庸填寫考勤表等語（見本院卷第83
    頁），顯見伊自107 年再度至上訴人處工作後，對考勤表之
    填載要非熟稔，輔以被上訴人、證人趙惠鳳均提及田雪鳳與
    上訴人法定代理人關係匪淺（見本院卷第50頁、第82頁），
    是認此部分證詞乏其餘證據補強、證明力低落而難以作為有
    利上訴人之證據。至證人田雪鳳於本院中所證被上訴人遭認
    有竊盜行為之證詞（見本院卷第87頁至第89頁），因非本件
    中兩造之攻防事項，本院自毋庸審認，倘上訴人欲主張法律
    權利應另循其他訴訟管道處理，併此指明。
　㈡被上訴人請求上訴人給付共12個月加班費差額14萬4,000 元
    ，要屬有據：
　⒈按勞工正常工作時間，每日不得超過8 小時，每週不得超過
    40小時；雇主有使勞工在正常工作時間以外工作之必要者，
    經勞資會議同意後，得將工作時間延長之；雇主延長勞工工
    作時間者，其延長工作時間之工資，在延長工作時間在2 小
    時以內者，按平日每小時工資額加給1/3以上；再延長工作
    時間在2 小時以內者，按平日每小時工資額加給2/3 以上，
    此觀勞基法第30條第1 項、第32條第1 項、第24條第1 項第
    1 款至第2 款即明。
　⒉兩造自108 年2 月起至109 年1 月間兩造改為按月給付薪資
    ，且被上訴人每月工作24日、每日工作14小時僅取得2,100
    元薪資一節，已有不爭執事實㈣及本院認定如上。以前開時
    薪150 元計算，被上訴人每工作日所得工資應不得低於2,60
    0 元（計算式：150 × 8 ＋150 × 4/3 ＋150 × 5/3 × 4 ＝
    2,600 ），惟上訴人每工作日僅給付2,100 元予被上訴人，
    少給付500 元，此段期間共少給付加班費14萬4,000 元予被
    上訴人（計算式：500 × 24× 12＝144,000 ），是被上訴人
    請求上訴人給付加班費差額14萬4,000 元，應足認定。
　㈢末按應付利息之債務，其利率未經約定，亦無法律可據者，
    週年利率為5%；又遲延之債務，以支付金錢為標的者，債權
    人得請求依法定利率計算之遲延利息，民法第203 條及第23
    3 條第1 項各有明文。復勞基法第23條第1 項、勞基法施行
    細則第9 條規定，工資之給付除當事人有特別約定或按月預
    付外，每月至少定期發給二次，且依勞基法終止勞動契約時
    ，雇主應即結清工資給付勞工。本件上訴人應給付被上訴人
    上開金額，已如前述，並因屬有確定期限之給付，應自終止
    勞動契約翌日起負遲延責任。被上訴人既係主張利息自起訴
    狀繕本送達翌日起算，又該書狀係於109 年12月17日由上訴
    人法定代理人收受一情，有本院送達證書可資佐證（見原審
    卷第57頁），揆諸前揭規定，被上訴人主張上訴人上開應給
    付之金額，自109 年12月18日起至清償日止按年息5%計算之
    利息，亦屬有據。
六、綜上所述，被上訴人自108 年2 月至109 年1 月期間，確係
    每日工作14小時、以時薪150 元計算薪資，惟上訴人每工作
    日僅給付2,100 元，以被上訴人每月工作24日計算後，確有
    加班費差額14萬4,000 元未予給付。從而，被上訴人依勞基
    法第24條規定，請求上訴人給付14萬4,000 元及自109 年12
    月18日起至清償日止，按年息5%計算之利息，為有理由，應
    予准許。原審為上訴人敗訴之判決，核無違誤。上訴意旨仍
    執陳詞指摘原審判決不當，求為廢棄改判，均無理由，自予
    駁回。
七、本件事證已臻明確，兩造其餘之攻擊方法及證據資料，經本
    院斟酌後，認均不足以影響本判決之結果，爰不一一論列，
    併此敘明。
八、本件第二審訴訟費用依職權以後附計算書確定為如主文第2
    項所示金額，應由上訴人負擔。
九、據上論結，本件上訴為無理由，依民事訴訟法第436 條之1
    第3 項、第449 條第1 項、第78條、第87條第1 項，判決如
    主文。
中　　華　　民　　國　 111　　年　　4 　　月　　13　　日
                  勞動法庭  審判長法  官  方祥鴻

                                  法  官  薛嘉珩

                                  法  官  黃鈺純
以上正本係照原本作成。
本判決不得上訴。
中　　華　　民　　國　 111　　年　　4 　　月　　13　　日
                                  書記官  施盈如
【計算書】      項目 金額（新臺幣） 備註 第二審裁判費  2,325元            上訴人支付  證人旅費        530元            被上訴人預納 合計          2,855元